臺灣高等法院臺中分院刑事判決　　　　 96年度上易字第381號
上　訴　人　臺灣彰化地方法院檢察署檢察官
被　　　告　乙○○
　　　　　　　　　　　號
上列上訴人因被告違反電子遊戲場業管理條例等案件，不服臺灣
彰化地方法院95年度易字第1424號中華民國95年12月27日第一審
判決（起訴案號：臺灣彰化地方法院檢察署95年度偵字第9716號
），提起上訴，本院判決如下：
    主  文
原判決撤銷。
乙○○共同在公眾得出入之場所賭博財物，處罰金新臺幣伍仟元
，如易服勞役，以新臺幣壹仟元折算壹日。緩刑貳年。扣案如附
表所示之賭博性電動機具共拾肆臺（計含ＩＣ板拾捌塊）、代幣
捌佰枚、計分卡壹仟分貳拾張、計分卡伍佰分貳拾張、計分卡壹
佰分貳拾張、帳冊壹本、會員聯絡簿壹本、兌換現金簽名卡柒張
、及賭資新臺幣伍佰元均沒收。
    犯罪事實
一、乙○○自民國（下同）95年10月11日起受僱於鄭鈺民（另案
    由檢察官偵辦中），在彰化縣芳苑鄉○○村○○路○○段
    551之2號1樓鄭鈺民所經營之「美滿超商」之公眾得出入之
    場所擔任店員，竟自受僱該日起與鄭鈺民共同基於賭博財物
    之犯意連絡，由鄭鈺民在上開「美滿超商」內，擺設產生或
    顯示聲光影像、動作，如附表所示之賭博性電動機具14臺（
    內含ＩＣ板共18塊）插電營業，供不特定人賭博財物，由乙
    ○○負責看管及與客人為兌換錢幣之工作。其賭博方法為賭
    客以新臺幣（下同）10元兌換代幣1枚，並投以代幣後，由
    機具內之IC板或硬碟程式決定偶然之輸贏，機具上顯示之分
    數據此而增減，賭客可就機具上所顯示之分數以100分兌換
    100 元之比例換取現金。嗣經營至同年月18日晚上9時50分
    許，經員警喬裝賭客在「美滿超商」內把玩如附表編號2所
    示之「鑽石水果」遊戲機臺，以贏得之積分500分，至該櫃
    檯向乙○○洗分，並當場換取現金500元時，為警當場查獲
    ，並扣得如附表所示之賭博性電動機具共14臺（含IC板18塊
    ）、代幣800枚、計分卡1,000分20張、計分卡500分20張、
    計分卡100分20張、帳冊1本、會員聯絡簿1本、兌換現金簽
    名卡7 張及賭資現金500元。
二、案經彰化縣警察局二林分局報請臺灣彰化地方法院檢察署檢
    察官偵查起訴。
    理    由
一、上揭犯罪事實業據被告乙○○於警、偵訊及原審、本院審理
    時坦白承認。此外，復有現場照片12張、現場圖1紙及如附
    表所示之賭博性電動機具14臺（計含ＩＣ板18塊）、代幣
    800 枚、計分卡1,000分20張、計分卡500分20張、計分卡
    100分20張、帳冊1本、會員聯絡簿1本、兌換現金簽名卡7張
    、及賭資500元扣案可資佐證，堪信被告之自白與事實相符
    ，本件事證已臻明確，被告乙○○犯行亦足認定，應予依法
    論科。
二、被告乙○○利用所擺設之電子遊戲機具作為電動賭博機具，
    與不特定之賭客賭博財物，係犯刑法第266條第1項前段之在
    公眾得出入之場所賭博財物罪。被告乙○○與鄭鈺民間就上
    開犯行，有犯意之連絡及行為之分擔，為共同正犯。又刑事
    法若干犯罪行為態樣，本質上原具有反覆、延續實行之特徵
    ，立法時既予特別歸類，定為犯罪構成要件之行為要素，則
    行為人基於概括之犯意，在密切接近之一定時、地持續實行
    之複次行為，倘依社會通念，於客觀上認為符合一個反覆、
    延續性之行為觀念者，於刑法評價上，即應僅成立一罪。學
    理上所稱「集合犯」之職業性、營業性或收集性等具有重複
    特質之犯罪均屬之，例如經營、從事業務、收集、販賣、製
    造、散布等行為概念者是（最高法院95年度臺上字第1079號
    判決要旨參照）。是被告乙○○於密切接近之一定時間內，
    在前址電子遊戲場之場所內，利用如附表所示之賭博性電動
    機具，多次與不特定人對賭之行為，時間緊接，罪名相同，
    數行為於密切接近之時地實施，侵害同一社會法益，各行為
    之獨立性極為薄弱，依一般社會健全觀念，在時間差距上，
    難以強行分開，在刑法評價上，以視為數個舉動之接續施行
    ，合為包括之一行為予以評價，較為合理，屬接續犯，而亦
    為包括之一罪（最高法院86年臺上字第3295號判例參照）。
    至上訴意旨以：認被告乙○○上開犯行，係涉犯刑法第268
    條之意圖營利聚眾賭博罪嫌云云。惟按刑法第266條第1項所
    處罰者，為賭博行為；同法第268條所處罰者，為供給賭博
    場所或聚眾賭博行為。而刑法第266條第1項係從自己賭博行
    為獲得利益；同法第268條係從供給賭博場所或聚眾賭博行
    為獲取利益，並非自賭博行為獲利。因此不能以賭博之人，
    提供賭具或賭博場所，有贏錢之意圖，且有較大之獲利機會
    ，即認該賭博之人之行為該當刑法第268之罪。另在店家擺
    設電動賭博機具供人投幣玩樂，縱依該機器之設計結構，店
    家之勝率較高，惟其輸贏之或然率仍屬不確定，其性質係以
    該機器代替自己，與人在公眾得出入之場所賭博，與意圖營
    利供給賭博場所或聚眾賭博，係由他人賭博不同，且擺設電
    動賭博機具供人玩樂，店家仍係憑偶然之事實以決定財物之
    得喪，並無何從中抽取金錢圖利之情形，與刑法第268 條意
    圖營利之要件尚屬有間。是被告乙○○與共犯鄭鈺民雖在公
    眾得出入之場所，以擺設如附表所示之電子遊戲機，充作電
    動賭博機具，係以該機器代替被告乙○○與共犯鄭鈺民，與
    人在公眾得出入之場所賭博，與意圖營利供給賭博場所，由
    他人賭博不同，應與刑法第268條構成要件不符。是公訴人
    認被告乙○○與共犯鄭鈺民此部分行為，應成立意圖營利聚
    眾賭博罪嫌云云，此部分見解為本院所不採，並此說明。
三、原審法院認被告乙○○犯罪事證明確，予以論罪科刑，固非
    無見，惟原審判決認（一）被告乙○○未經辦理營利事業登
    記，擺設電子遊戲機具，供不特定顧客投幣把玩而經營電子
    遊戲場業，另違反電子遊戲場業管理條例第15條之未經辦理
    營利事業登記而擅自經營電子遊戲場業之規定，應依同法第
    22條之規定論處，尚有未洽，理由詳如後述；（二）前開之
    罪與刑法第266條之賭博罪間係想像競合犯之關係，原審認
    為應予分論並罰，亦有不當；檢察官上訴意旨認被告乙○○
    之行為應成立刑法第268條之意圖營利聚眾賭博罪，雖非可
    採，已如前述，惟原判決既有上述可議之處，即屬無可維持
    ，自應由本院撤銷改判。爰審酌被告乙○○並無前科、犯罪
    之動機、擺放賭博性電動機具之數目、手段、賭博財物與經
    營之時間尚短、所生之危害非鉅、犯罪後坦承犯行、態度尚
    屬良好等一切情狀，量處如主文所示之刑，並諭知易服勞役
    之折算標準，以示懲儆。且被告乙○○前未曾受有期徒刑以
    上刑之宣告，此有臺灣高等法院被告全國前案紀錄表、臺灣
    彰化地方法院檢察署刑案資料查註紀錄表各1份存卷可考，
    其因一時失慮，偶罹刑典，事後已坦承犯行，深具悔意，信
    其經此刑之宣告後，應知警惕而無再犯之虞，本院因認暫不
    執行其刑為當，爰依刑法第74條第1項第1款之規定併予宣告
    緩刑2年，以啟自新。扣案如附表所示之賭博性電動機具14
    臺（含ＩＣ板18塊）、代幣800枚、計分卡1,000分20張、計
    分卡500分20張、計分卡100分20張、帳冊1本、會員聯絡簿1
    本、兌換現金簽名卡7張為賭博之器具，現金500元為賭資，
    不論是否為被告所有，均應依刑法第266條第2項之規定宣告
    沒收之。
四、公訴意旨另以：被告乙○○與共犯鄭鈺民未依電子遊戲場業
    管理條例規定辦理營利事業登記，即於前揭時、地擺設電子
    遊戲機具，供人賭博以營利之事實，另違反電子遊戲場業管
    理條例第15條之未經辦理營利事業登記而擅自經營電子遊戲
    場業之規定，應依同法第22條之規定論處云云。本件檢察官
    上訴意旨另以：共犯鄭鈺民在上址設立之「億豐電子遊戲場
    」乃合法領有彰化縣政府營利事業登記證之店家，且其受允
    許之營業項目為限制級電子遊戲場業，則何以認定被告乙○
    ○該當電子遊戲場業管理條例第22條、第15條之罰則等語。
    經查：本件共犯鄭鈺民係設址於彰化縣芳苑鄉○○村○○路
    ○○段551之2號1樓之「億豐電子遊戲場」之負責人，其營
    業之項目為限制級電子遊戲場業，此有彰化縣政府彰縣建商
    營字第09403513-3號營利事業登記證附卷可稽（見偵查卷第
    30頁），自堪認為真正。本件所擺設電子遊戲機具之地點與
    共犯鄭鈺民經核准營業之「億豐電子遊戲場」，二者之地址
    相同，雖本件所使用之店名不同，然擺放之地點與共犯鄭鈺
    民經核准營業之場所相同，被告乙○○又稱係受僱於共犯鄭
    鈺民，依此而論，共犯鄭鈺民既是經過合法允許而在查獲之
    地址擺設電子遊戲機具，則共犯鄭鈺民有關本件之行為，自
    與電子遊戲場業管理條例第22條、第15條之規定不相當，自
    難以該罪相繩；因此，本件被告乙○○既是受僱於共犯鄭鈺
    民，則亦不能論以該罪。故檢察官此部分之上訴，應為有理
    由，惟公訴人認被告乙○○此部分之犯行，與前開有罪之部
    分，有裁判上一罪之想像競合犯之關係，爰不另為無罪之諭
    知，並此敘明。
據上論斷，應依刑事訴訟法第369條第1項、第364條、第299條第
1項前段，電子遊戲場業管理條例第22條，刑法第11條前段、第
28條、第266條第1項前段、第2項、第42條第3項、第74條第1項
第1款，刑法施行法第1條之1，判決如主文。
本件經檢察官甲○○到庭執行執務。
中　　華　　民　　國　　96　　年　　4　　月　　11　　日
            刑事第十一庭  審判長法　官　陳  朱  貴
                                法　官　郭  同  奇
                                法　官　何  志  通
上列正本證明與原本無異。
不得上訴。
                                書記官　高　麗　淇
中　華　　民　　國　　96　　年　　4 　　月　　12  　　日
附表：
┌──┬──────────────────────┐
│編號│                                            │
├──┼──────────────────────┤
│一  │3PK                                         │
├──┼──────────────────────┤
│二  │鑽石水果                                    │
├──┼──────────────────────┤
│三  │動物奇觀                                    │
├──┼──────────────────────┤
│四  │賽馬2 人座                                  │
├──┼──────────────────────┤
│五  │大舞台                                      │
├──┼──────────────────────┤
│六  │賽馬2 人座                                  │
├──┼──────────────────────┤
│七  │大舞台                                      │
├──┼──────────────────────┤
│八  │魔法球                                      │
├──┼──────────────────────┤
│九  │超悟空                                      │
├──┼──────────────────────┤
│十  │超悟空                                      │
├──┼──────────────────────┤
│十一│滿貫大亨                                    │
├──┼──────────────────────┤
│十二│滿貫大亨                                    │
├──┼──────────────────────┤
│十三│彩金象                                      │
├──┼──────────────────────┤
│十四│超級大舞台                                  │
└──┴──────────────────────┘
